【裁判字號】    97,簡,969
【裁判日期】    970915
【裁判案由】    偽造文書等
【裁判全文】
臺灣臺中地方法院刑事判決               97年度簡字第969號
公  訴  人  臺灣臺中地方法院檢察署檢察官
被      告  甲○○
                    號
選任辯護人  林易佑律師
上列被告因偽造文書等案件，經檢察官提起公訴（97年度偵字第
11130號），復經本院合議庭裁定逕以簡易判決處刑如下：
    主  文
甲○○意圖為自己不法之所有，而侵占遺失物，處罰金新臺幣參
仟元，如易服勞役，以新臺幣壹仟元折算壹日。又行使偽造私文
書，足以生損害於他人，處有期徒刑貳月，如易科罰金，以新臺
幣壹仟元折算壹日。
    事實及理由
一、本案犯罪事實及證據，除補充「被告於本院自白不諱」之證
    據；又起訴書之犯罪事實欄第6、7行之「離乙○○○本人所
    持有之金融卡」等文字，更正為「乙○○○遺失之金融卡」
    等文字；又起訴書之證據並所犯法條欄二之第1行至第2行之
    文字，更正為「核被告所為，係犯刑法第337條之侵占遺失
    物罪、刑法第216條、第220條、第210條之行使偽造準私文
    書罪、刑法第339條第3項、第1」等文字；起訴書證據並所
    犯法條欄倒數第8行之「所犯上開3罪間，犯意各別，行為不
    同，應予分論併罰。」等文字，應更正為「所犯上開行使偽
    造準私文書罪與詐取財未遂罪間，係一行為觸犯2罪名，為
    想像競合犯，從一重之行使偽造準私文書罪處斷；再所犯侵
    占遺失物罪與行使準私文書罪間，犯意各別，行為互殊，應
    予分論併罰。」等文字，餘均引用檢察官起訴書之記載（如
    附件）。
二、依刑事訴訟法第449條第2項、第454條第2項，刑法第337條
    、第42條第3項、第216條、第220條、第210條、第339條第1
    項、第3項、第55條、第41條第1項前段、第51條第10款，刑
    法施行法第1條之1，逕以簡易判決處刑如主文。
三、如不服本簡易判決，得於簡易判決書送達之日起10日內，以
    書狀敘述理由，向本庭提出上訴（須附繕本）。上訴書狀如
    未敘述理由，應於上訴期間屆滿後20日內補提理由書於本院
    。
中    華    民    國    97    年    9     月    15    日
                    臺灣臺中地方法院刑事第十庭
                                法  官  黃家慧
上正本證明與原本無異。
如不服本判決，應於收受送達後10日內向本院提出上訴書狀（應
敘述具體理由並附繕本）。
上訴書狀如未敘述理由，應於上訴期間屆滿後20日內補提理由書
於本院。
                                書記官  陳靖騰
中    華    民    國    97    年    9     月    15    日
附件
臺灣臺中地方法院檢察署檢察官起訴書
                                     97年度偵字第11130號
    被      告  甲○○  男  41歲（民國○○年○○月○○日生）
                        國民身分證統一編號：Ｚ000000000號
                        住臺中縣豐原市○○里○○路仁愛新
                        村63號
上列被告因詐欺等案件，業經偵查終結，認應提起公訴，茲將犯
罪事實及證據並所犯法條分敘如下：
        犯罪事實
一、甲○○於民國96年10月25日上午11時3分許，至臺中縣豐原
    市○○路302號之臺灣銀行豐原分行設置之自動櫃員機提款
    時，看見乙○○○所有，於同日上午10時57分許，至上開自
    動櫃員機提款後，因匆忙而疏忘取走之卡號00000000000000
    00號之具信用卡功能之金融卡1張遺忘在該處，竟意圖為自
    己不法之所有，將該張金融卡取走據為己有，而侵占該張離
    乙○○○本人所持有之金融卡。甲○○旋即返回其位在臺中
    縣豐原市○○里○○路仁愛新村63號之住處，復意圖為自己
    不法之所有，基於詐欺取財及行使偽造準私文書之犯意，利
    用電腦網路設備上網，連結至網路家庭國際資訊股份有限公
    司（下稱網路家庭公司）之「PChome Online線上購物網站
    」（網址為http://shopping.pchome.com.tw），於同日上
    午11時44分許，點選購買價格3萬4500元之徠卡V-LUX1相機1
    臺，並於該網站之信用卡付款系統，鍵入上開金融卡之持卡
    人姓名、卡號、有效月年等電磁紀錄，完成表彰乙○○○以
    該張金融卡簽帳支付貨款，並向發卡銀行臺灣銀行請求撥付
    消費款項給特約商店網路家庭公司之用意證明之準私文書，
    再按「確認」鍵而行使之，致網路家庭公司陷於錯誤，誤信
    其為有權使用該金融卡之人，而同意其刷卡消費，足以生損
    害於乙○○○、網路家庭公司及臺灣銀行對於金融卡刷卡消
    費管理之正確性。幸經乙○○○即時發現上開金融卡遭人取
    走，並於同日上午11時50分許，向臺灣銀行豐原分行人員辦
    理掛失止付，網路家庭公司知悉上情後，方未通知廠商出貨
    ，致未得逞。嗣經乙○○○報警處理，而經警循線查獲。
二、案經乙○○○訴由臺中縣警察局豐原分局報告偵辦。
        證據並所犯法條
一、證據清單
  ┌──┬────────────┬─────────────┐
  │編號│        證據名稱        │        待證事實          │
  ├──┼────────────┼─────────────┤
  │ (一) │被告甲○○於警詢及偵查中│被告自承有於上揭時、地，至│
  │    │之供詞。                │臺灣銀行自動櫃員機提款，又│
  │    │                        │電子郵件帳號「ken63c@yahoo│
  │    │                        │.com.tw」係其本人申請使用 │
  │    │                        │等情，惟矢口否認有何上揭犯│
  │    │                        │行。                      │
  ├──┼────────────┼─────────────┤
  │ (二) │證人即被害人乙○○○於警│被害人於上揭時、地提款後，│
  │    │詢及偵查中之證詞。      │疏忘將其所有之上開具信用卡│
  │    │                        │功能之金融卡取走，其發現後│
  │    │                        │旋即向臺灣銀行豐原分行掛失│
  │    │                        │止付，經行員查詢後，告知其│
  │    │                        │金融卡已遭人在網路家庭公司│
  │    │                        │線上購物網站盜刷消費3萬450│
  │    │                        │0元等事實。               │
  ├──┼────────────┼─────────────┤
  │ (三) │被告所申辦臺灣銀行豐原分│被害人於上揭時、地提款後，│
  │    │行帳號000000000000號帳戶│經過約6分鐘，被告即至同一 │
  │    │之開戶基本資料及存摺交易│自動櫃員機提款5000元，期間│
  │    │往來明細查詢各1份、臺灣 │僅有1名男子有至該自動櫃員 │
  │    │銀行豐原分行97年5月23日 │機提款等情。              │
  │    │豐原營字第09700021461號 │                          │
  │    │函1份、自動櫃員機監視錄 │                          │
  │    │影光碟1片及翻拍照片。   │                          │
  ├──┼────────────┼─────────────┤
  │ (四) │網路家庭公司繳費明細表及│被告確有於96年10月25日上午│
  │    │授權資料查詢明細各1紙、 │11時36分許，在其位於臺中縣│
  │    │雅虎國際資訊股份有限公司│豐原市○○里○○路仁愛新村│
  │    │回覆之電子郵件帳號「ken6│63號之住處內，由IP位址「59│
  │    │3c@yahoo.com.tw」之申請 │.114.243.94」，以其申請之 │
  │    │人基本資料及該帳號「ken6│電子郵件帳號「ken63c@yahoo│
  │    │3c」之IP登入位址紀錄1份 │.com.tw」，登入網路家庭線 │
  │    │（共4頁）、中華電信股份 │上購物網站，盜刷被害人所有│
  │    │有限公司客服處二客服第七│上開卡號0000000000000000之│
  │    │作業中心回覆之IP「59.114│具信用卡功能之金融卡，購買│
  │    │.243.94」之用戶資料1份（│金額3萬4500元之徠卡V-LUX1 │
  │    │共4頁）。               │相機1臺，並填載收貨人為被 │
  │    │                        │告，送貨地址為被告之上開住│
  │    │                        │處等事實。                │
  └──┴────────────┴─────────────┘
二、核被告所為，係犯刑法第337條之侵占離本人所持有之物、
    第216條、第210條之行使偽造私文書及第339條第3項、第1
    項之詐欺取財未遂等罪嫌。其偽造準私文書之低度行為，為
    行使偽造準私文書之高度行為所吸收，不另論罪。又被告詐
    欺取財犯行，已著手於犯罪行為之實行而不遂，為未遂犯，
    請依同法第25條第2項規定，按既遂犯之刑減輕之。再被告
    所犯上開3罪間，犯意各別，行為不同，應予分論併罰。報
    告意旨另認被告涉有刑法第320條第1項之竊盜罪嫌。惟查，
    被害人乙○○○所有之上開金融卡係其於上揭時、地提款後
    疏忘取走，並非被竊，已據被害人於警詢及偵查中證述明確
    。足徵被告將之取走據為己有之行為，核屬刑法侵占離本人
    所持有之物罪，與竊盜罪之構成要件不符，自不能以竊盜罪
    責相繩。報告意旨容有誤會，附此敘明。
三、依刑事訴訟法第251條第1項提起公訴。
    此  致
臺灣臺中地方法院
中    華    民    國    97    年    7     月    24    日
                        檢察官  廖  素  琪
本件正本證明與原本無異
中    華    民    國    97    年    8     月    8     日
                        書記官  黃  雅  玟
附錄所犯法條：刑法第210條、第216條、第337條、第339條
刑法第210條
偽造、變造私文書，足以生損害於公眾或他人者，處5年以下有
期徒刑。
刑法第216條
行使第210條至第215條之文書者，依偽造、變造文書或登載不實
事項或使登載不實事項之規定處斷。
刑法第337條
意圖為自己或第三人不法之所有，而侵占遺失物、漂流物或其他
離本人所持有之物者，處 5 百元以下罰金。
刑法第339條
意圖為自己或第三人不法之所有，以詐術使人將本人或第三人之
物交付者，處 5 年以下有期徒刑、拘役或科或併科 1 千元以下
罰金。
以前項方法得財產上不法之利益或使第三人得之者，亦同。
前二項之未遂犯罰之。


司法院資訊處製作；財團法人民間司法改革基金會備份。
